【裁判字號】    98,台上,3335
【裁判日期】    980618
【裁判案由】    強盜等罪
【裁判全文】
最高法院刑事判決            九十八年度台上字第三三三五號
上  訴  人  甲○○
            乙○○
上 列一 人
選任辯護人  何國榮律師
上列上訴人等因強盜案件，不服台灣高等法院台中分院中華民國
九十八年三月十八日第二審判決（九十八年度上訴字第二九二號
，起訴案號：台灣台中地方法院檢察署九十七年度偵字第一九二
六一號），提起上訴，本院判決如下：
    主  文
原判決關於甲○○、乙○○強盜部分撤銷，發回台灣高等法院台
中分院。
    理  由
本件原判決維持第一審關於論處上訴人甲○○、乙○○（下稱上
訴人等）共同犯攜帶兇器強盜罪（均為累犯）罪刑部分之判決，
駁回上訴人等該部分在第二審之上訴，固非無見。
惟查：(一)、告訴人之指訴，係以使被告受刑事追訴為目的，必其
指訴無瑕疵可指，經其他方面調查又與事實相符，始得採為被告
不利之證據。原判決係以被害人劉德超指述於上訴人等對其逼問
金融卡密碼時，乙○○曾自口袋內取出物品並喊稱「要拿刀」，
嗣其左手拇指即感覺似遭單薄、一片之器物劃傷；劉德超就本件
案發過程復均持平陳述，且經具結，應無甘冒偽證重罪而設詞誣
陷上訴人等之可能；甲○○於偵查時又坦陳於案發當時，乙○○
好像有拿出刀子並持以架住劉德超；另依潭子林外科診所函及診
斷書記載，劉德超於案發時係受有左手大拇指1.5cm×0.3cm×0.
3cm 之撕裂傷，經縫合二針，於隔約十二日始痊癒，且該傷有可
能係刀傷等理由。據謂上訴人等確有攜帶兇器強盜之犯行（見原
判決第十一頁第五行至第十二頁第十一行、第十二頁末行至第十
三頁第二十四行）。然依卷附筆錄所載，乙○○始終堅詞否認其
於拿取劉德超財物時有攜帶刀械或兇器（見偵查卷第五十二頁；
第一審卷第四十五頁、第一一八頁反面、第一一九頁反面；原審
卷第一０一頁反面、第一０二頁反面）。而甲○○於民國九十七
年八月十六日偵查時雖曾供陳：「（乙○○有無拿刀出來？）好
像有」、「（有無拿刀架著被害人《指劉德超，下同》？）好像
有」（見偵查卷第八頁），但嗣於第一審及原審中即均否認乙○
○於案發當日有攜帶刀械或兇器，並稱：「（你在這個過程中，
有無看到乙○○拿出任何的利器？）真的沒有……一路上乙○○
載我，我都沒有看到乙○○有拿刀子」、「（同日《即九十七年
八月十六日》偵訊筆錄中，你為何回答乙○○好像有拿刀架著被
害人？）因為我的判斷力，如果他沒有拿刀子，被害人手怎麼會
受傷，縫了兩針。乙○○跟我說被害人是要跟他搶鑰匙的時候割
到的……我有問他是否有拿刀，他說沒有，他說被害人要把鑰匙
搶回去割到的」、「（你於偵訊中說，檢察官問你，乙○○是否
有拿刀出來，你回答說好像有，後來檢察官又問有無拿刀架著被
害人，你說好像有……為何這樣回答？）沒有拿刀架著被害人，
但是有架著被害人，就是他們（指乙○○及劉德超）在拉扯的時
候，我過去推被害人在牆壁上，乙○○就衝過來，跟我一起將被
害人架著在牆壁上……」（見第一審卷第一０七頁正、反面、第
一０八頁；原審卷第一０一頁反面）。另劉德超於偵查中雖指陳
案發當時騎機車之歹徒即乙○○曾取出一把刀，並割傷其左手大
拇指（見偵查卷第四十五頁），惟其後於第一審時則稱：「（你
發生這件事情的地點是在何處？）那個地方比較黑，在汽車修理
廠牆壁……就是我被攔下後，乙○○將我機車鑰匙熄火抽走，然
後他叫我拿證件給他，他是先搶走我皮夾後，再將我推到牆壁旁
邊，後來甲○○就過來一起掐住我的脖子，乙○○、甲○○同時
有用手掐住我的脖子，乙○○後來有拿刀」、「（你有看到乙○
○拿刀，他拿了什麼刀？）我沒有看到，但是因為他有將我的大
拇指割傷，所以我認為他是拿刀」、「乙○○自己說他要拿刀，
我沒有注意到他有拿什麼東西出來」、「（你被他割傷時，你是
否有注意到他有拿什麼東西割你？）沒有」、「（逼你說出提款
卡密碼的人是誰？）乙○○，當時甲○○也在場……當時他們已
經將我壓住在牆壁上問我的」、「……甲○○只負責壓住我的脖
子」、「（該刀子是水果刀？）我不知道」、「（是什麼形狀的
刀子？）短短的壹支，但是不太清楚」、「（乙○○所拿的刀子
，刀鋒約多長？）我不知道，我沒有看到。因為太黑了，看不清
楚」（見第一審卷第一一六頁至第一一八頁反面）。依甲○○、
劉德超之前開陳述，其等就本件案發當時乙○○究否攜帶刀子乙
節，前後陳述均不相一致，且甲○○於偵查中所稱：乙○○「好
像有」拿出刀子，並拿刀子架著劉德超云云，語氣並不肯定，與
劉德超指陳上訴人等僅係以手推、掐其脖子，將其架至牆壁旁「
乙○○始取出刀械」等語，亦不相吻合，而劉德超所以指稱乙○
○攜帶刀子，似係因其左手拇指受到傷害之故，實際並未看清楚
，則劉德超指陳乙○○於案發當時曾拿刀割傷其左手拇指，甲○
○供陳乙○○「好像有」拿出刀子各云云，是否俱屬實在？又劉
德超於案發當日即九十七年八月一日晚上前往潭子林外科診所就
診時，其左手大拇指受有1.5cm×0.3 cm×0.3 cm 之撕裂傷，經
縫合二針，至同年月十二日始痊癒，固有該診所之診療紀錄及診
斷書影本可證（見警卷第二十六頁；第一審卷第一二六頁至第一
二八頁），但經原審就前開診療資料所指「左手大拇指受有撕裂
傷1.5cm×0.3cm×0.3cm 」形成之原因為何，能否排除刀片、折
疊刀、小刀或其他刀器所致等情，再向潭子林外科診所函詢，據
該診所函覆稱：「……其致傷原因，因傷口不大，僅長 1.5cm，
故是否刀傷或不慎割傷，均有可能，不能明確看出」（見原審卷
第八十頁）；而卷附劉德超之受傷照片（見警卷第二十五頁），
亦祇顯示劉德超於拍照當時，其左手拇指部位曾裹著紗布而已。
則前開資料能否憑以認定劉德超左手拇指之傷確係刀械或其他兇
器所致？劉德超指訴乙○○於案發當時攜帶刀械乙節有無其他補
強證據足證與事實相符？仍值深入研求。實情為何？關乎事實之
認定與法律之適用，自應詳予查明，乃原審未進一步予以究明，
並於判決理由內為必要之論述，遽行判決，自嫌速斷而難昭折服
。(二)、依卷內資料，乙○○於九十八年二月間已與劉德超成立和
解，雙方並簽訂和解書，內載劉德超已不再追究，願意原諒乙○
○，及請求原審能從輕予以量刑等語，乙○○之選任辯護人並已
於同年月十三日，具狀向原審提出該和解書影本（見原審卷第七
十二頁至第七十四頁）。原審對此疏未斟酌，猶於判決理由內謂
：「原審（第一審）……審酌被告乙○○……未與被害人達成和
解……等一切情狀，分別量處如原審（第一審）判決主文所示之
刑……量刑亦屬允當，上訴意旨……為無理由，應予駁回」（見
原判決第十七頁第十二行至第二十四行），即與卷內資料不盡相
符，亦有未當。上訴人等上訴意旨分別指摘原判決不當，尚非全
無理由。又第三審法院應以第二審判決所確認之事實為判決基礎
，刑事訴訟法第三百九十四條第一項前段定有明文。原判決上述
之違背法令，影響於事實之確定，本院無可據以為裁判，應將原
判決關於上訴人等強盜部分撤銷，發回原審法院更為審判。
據上論結，應依刑事訴訟法第三百九十七條、第四百零一條，判
決如主文。
中    華    民    國  九十八  年    六    月   十八   日
                      最高法院刑事第六庭
                          審判長法官  謝  俊  雄
                                法官  陳  世  雄
                                法官  魏  新  和
                                法官  吳  信  銘
                                法官  徐  文  亮
      本件正本證明與原本無異
                                      書  記  官
中    華    民    國  九十八  年    六    月  二十三  日
                                                    m


司法院資訊處製作；財團法人民間司法改革基金會備份。
